臺灣士林地方法院刑事判決　　　　　　　　　　　　　九十三年度交訴字第三一號
　　公　訴　人　臺灣士林地方法院檢察署檢察官
　　被　　　告　丁○○
　　選任辯護人　李永裕律師
右列被告因業務過失致死案件，經檢察官提起公訴（九十二年度偵字第五二號、九十
二年度偵字第六一０二號），，本院判決如左：
    主  文
丁○○從事業務之人，因業務上之過失致人於死，處有期徒刑陸月，如易科罰金，以
參佰元折算壹日。
    事  實
一、丁○○係豪泰客運股份有限公司駕駛，為從事業務之人，於民國九十一年十一月
　　二十五日十七時許，駕駛車牌一七七─ＡＢ號營業用大客車下中山高速公路重慶
    交流道，沿臺北市○○○路○段由北往南方向之第三車道行駛，因準備於該路段
    三二０號啟聰學校前靠站停車下客，乃往右變換車道至最外側車道，本應注意變
    換車道時，應讓右方直行車先行，並注意保持安全距離，而當時天候晴、日間有
    自然光、路面乾燥無缺陷、視距良好之情形，並無不能注意之情事，竟疏於注意
    及此，貿然向右切換至最外側車道，適右後方有廖于婷騎駛車牌ＷＫＫ─五五六
    號輕型機車行駛於前開路段最外側車道上，亦疏於注意車前狀況，且未隨時採取
    必要之安全措施，其機車左後視鏡及左前方向燈飾板與丁○○所駕駛之營業大客
    車右側行李箱門附近摩擦後，遂往右偏閃離前開營業大客車，繼而擦撞在路側違
    規站立於計程車左側等待載客之計程車司機乙○○之手肘後，廖于婷之機車因而
    再度往右偏閃進入啟聰學校門口空地，因車頭無法抓穩再左旋衝出馬路，致人車
    倒地，機車左側車身在地上滑行，廖于婷則滑入前開營業大客車右後輪遭受輾壓
    ，致受有額部左側至頭部約十五Ｘ六公分之挫裂傷、左臉頰部挫傷、胸部左鎖骨
    至肩關節挫裂創傷、左手肘、臂、左膝部多處挫傷等之嚴重傷害，丁○○則於上
    開犯行未為任何有偵查犯罪職權之公務員知悉前，在路人電話報請警方前往處理
    時自首並接受裁判，嗣廖于婷雖經送醫急救，仍因顱內出血於九十一年十一月二
    十五日十八時四十五分許不治死亡。
二、案經被害人廖于婷之父母己○○、丙○○告訴暨臺北市政府警察局大同分局報告
　　臺灣士林地方法院檢察署檢察官偵查起訴。
    理  由
一、訊據被告丁○○對其為豪泰客運股份有限公司駕駛，於右揭時、地駕駛該公司之
    營業大客車發生車禍，致廖于婷死亡之事實雖不爭執，惟矢口否認有何過失，辯
    稱：伊之大客車未與廖于婷之機車擦撞，案發當時伊並未要靠站停車，大客車是
    平行在行駛，所以並無變換車道，伊是聽到機車倒地聲，才停車下來察看云云。
二、經查：
（一）被告丁○○於警訊時自承：「我於九十一年十一月二十五日十七時在北市大同
      區○○○路○段三二０號前，駕駛營業大客車一七七─ＡＢ，由中山高速公路
      下重慶北路交流道，後沿重慶北路（北向南）第四車道行駛，當時我是準備在
      啟聰學校站臨停下客，當時由於重慶北路北向南車流量大有塞車之現象，當時
      我就沿重慶北路北向南最外側車道慢慢向前行駛......，由車之後視鏡看見輕
      機車ＷＫＫ─五五六沿同方向、同車道，車速極快行駛而來......。」且依現
      場圖顯示被告所駕之營業大客車肇事後停於啟聰學校門口前之車道上，車頭朝
      南車尾朝北，右前車角與重慶北路南向路緣橫向距離為四點一公尺，右後車尾
      距校門口北側路緣距離為六點一公尺（如圖所示四點一公尺加二公尺），有現
      場圖一份在卷足憑，參以證人乙○○於本院審理時結證稱：「我有看到他打信
      號燈，他停車的時候信號燈有打開，就是要靠站停車，擦撞的時候我沒有看到
      。」等語，及證人戊○○（大客車之乘客）於本院審理時結證稱：「我當時是
      到前面去看，看準備到哪裡下車。」，被告於駕駛座，看見有客人下到車門樓
      梯處，其意識之認知當會認為客人準備下車，自會做靠站下客之準備，是被告
      於警訊中之陳述，及現場圖營業大客車肇事後停車位置圖，與證人乙○○、戊
      ○○之證詞，均相符合；且據中央大學之鑑定報告稱：被告所駕之大客車車身
      右側行李箱門框飾條外側有向該車車頭方向之凹陷之變形，另「Ｗ」字樣上緣
      處刮擦痕跡上方所附著之黑色物質，其特徵為凹向左（後）之波浪紋，此皆為
      被害人機車左手把橡皮套尾端係由後往前、往下摩擦被告車車身右側，推定被
      害人機車迫近被告車之速度較快，且車身有向右傾斜，此一現象可推定被告車
      行駛方向有向右偏離車道方向約三至五度，並持續往右行駛準備靠站停車，有
      減速動作等語，亦為相同之認定。足徵案發當時被告是將大客車往右變換車道
      ，準備於該路段三二０號啟聰學校前靠站下客無訛，被告所辯，其乃平行行車
      ，未變換車道，並無要靠站云云，顯是卸責飾詞，不足採信。至於證人甲○○
      於本院審理時雖結證稱：案發當時被告駕駛之大客車是停紅綠燈，剛要起步，
      被害人騎機車從啟聰學校在左偏出來，人車分離，人撇一邊在車輪底下，機車
      一撇一邊，未撞倒大客車云云，顯與事實不符，其證言不足採取，並此敘明。
（二）據中央大學之鑑定報告所示：據卷附相片８、９顯示，被告大客車之車身右側
      行李箱門漆有「ＨＯＷ—ＴＡＩ」字樣之「Ｗ」左上角門框飾條外側有向該大
      客車車頭方向之凹陷之變形，該處距地約高９６公分處起，沿「Ｗ」字之左上
      角距地高約９５公分處，再往向右延伸至「Ｗ」字右上角距地高約９０公分處
      ，有一道橫向刮擦痕跡並附著黝黑色外來物質，在檢視卷附相片２０所示被害
      人機車左手把橡皮套尾端之摩擦痕跡特徵，衡酌被害人機車把手距地高度一般
      在９５公分上下，推定被告及被害人所駕兩車刮擦痕跡之形成有一定關連。又
      據卷附相片１３、１４顯示，被告所駕車車身右行李箱門中間下方有刮擦痕跡
      ，由距地高約５２公分起往下延伸至距地高約４８公分處；再檢視卷附相片１
      ６、１７所示被害人機車左前飾板方向燈旁有刮擦痕，並附著有外來紅色漆痕
      ，衡酌其距地高度，推定被告及被害人所駕兩車刮擦痕跡之形成亦有一定關連
      。再據刑事警察局鑑驗結果，被告車車身右側行李箱門中間下方刮擦痕跡處之
      紅色漆片與被害人機車左前飾板方向燈旁之外來紅色漆痕，經鏡檢外觀顏色相
      似，光譜分析成分相似，被害人機車左前方向燈旁飾板有刮擦假車車身右側行
      李箱門中間下方更可確定。因而推論本案發生是被告車右側車身與被害人機車
      左側車身擦撞之事故型態。因此認定被告丁○○駕駛一七七─ＡＢ號營業大客
      車，變換車道未依道路交通安全規則第九十八條第一項第六款、第二項規定「
      變換車道時，應讓直行車先行，並注意安全距離。」為肇事主因；被害人廖于
      婷騎乘ＷＫＫ
      ─五五六號輕型機車，在重慶北路第四車道由北往南行駛，未依道路交通安全
      規則第九十四條第三項規定「汽（機）車行駛時，駕駛人應注意車前狀況....
      ，並隨時採取必要安全措施。」其在遇狀況採取閃避行為時擦撞左側由第三車
      道往
      右變換車道之被告車，為肇事次因。有九十三年二月十三日中央警察大學校刑
      科字第０九二０００四二八九號函附鑑定書一份在卷可參。此外並有道路交通
      事故調查報告表、交通事故談話紀錄表、交通事故補充資料表、現場照片、勘
      查現場圖、採驗紀錄表、臺北市政府警察局大同分局九十二年一月八日北市警
      同分刑字第０九二六０二六三六００號函（內載現場採獲之肌肉組織送驗後，
      該肌肉組織ＤＮＡ與被害人廖于婷ＤＮＡ─ＳＴＲ型別相同之事實）、九十二
      年四月二十一日北市警同分刑字第０九二六一三一七三００號函附內政部警政
      署刑事警察局鑑驗書在卷足憑，而被害人廖于婷因該車禍造成顱內出血而不治
      死亡，亦經臺灣士林地方法院檢察署檢察官督同法醫師相驗明確，有勘驗筆錄
      、驗斷書及相驗屍體證明書一紙在卷可按。被害人廖于婷因本件車禍死亡，與
      被告丁○○之過失行為間並有相當因果關係，從而本件罪證明確，被告過失犯
      行洵堪認定，應依法論科。
二、按「變換車道時，應讓直行車先行，並注意安全距離。」、「汽（機）車行駛時
    ，駕駛人應注意車前狀況及兩車併行之間隔，並隨時採取必要安全措施。」分別
    為道路交通安全規則第九十八條第一項第六款及第九十四條第三項所明文，本件
    被告丁○○變換車道時，應注意能注意而不注意，竟未讓直行車先行，並注意安
    全距離，因而肇事，其顯有過失；被害人廖于婷騎駛機車行駛時，應注意能注意
    而不注意車前狀況及兩車併行之間隔，並隨時採取必要安全措施，因而肇事，其
    與有過失。次按被告丁○○係豪泰客運股份有限公司之營業大客車駕駛，為從事
    駕駛業務之人，於執行業務中開車肇事，致人於死，核其所為，應成立刑法第二
    百七十六條第二項之業務過失致死罪。被告丁○○於肇事後警察至現場處理時自
    首，接受偵訊並坦承肇事，有警局筆錄可稽，為對於未發覺之罪自首而受裁判，
    應依法減輕其刑。爰審酌被告之過失程度、所生之危害、肇事後之態度、及被害
    人廖于婷於本件車禍之發生，亦同有過失，且被告於事後尚未與被害人家屬為民
    事和解，及其他一切情狀，判處有期徒刑六月，並諭知易科罰金折算之標準以示
    懲儆。
據上論斷，應依刑事訴訟法第二百九十九條第一項前段，刑法第二百七十六條第二項
、第六十二條前段，第四十一條第一項前段，罰金罰鍰提高標準條例第一條前段、第
二條判決如主文。
本案經檢察官靳開聖到庭執行職務。
中　　　華　　　民　　　國　　九十三　　年　　 十二 　　月　　三十　　日
                                    臺灣士林地方法院刑事第一庭
                                        審判長 法  官  雷  雯  華
                                               法  官  江  翠  萍
                                               法　官  張  國  棟
右正本證明與原本無異。
如不服本判決，應於判決送達後十日內，向本院提出上訴狀。
                                               書記官  何  子  傑
中　　　華　　　民　　　國　　九十三　　年　　 十二 　　月　　三十　　日
附錄本案論罪科刑法條全文
刑法第二百七十六條
因過失致人於死者，處二年以下有期徒刑、拘役或二千元以下罰金。
從事業務之人，因業務上之過失犯前項之罪者，處五年以下有期徒刑或拘役，得併科
三千元以下罰金。
